【裁判字號】    94,易,2284
【裁判日期】    950508
【裁判案由】    恐嚇
【裁判全文】
臺灣臺中地方法院刑事判決              94年度易字第2284號
公  訴  人  臺灣臺中地方法院檢察署檢察官
被      告  乙  ○
                    （現另案於臺灣臺中監獄執行中）
上列被告因恐嚇案件，經檢察官提起公訴（94年度偵字第16787
號），本院合議庭裁定由受命法官獨任改依簡式程序審理，判決
如下：
    主    文
乙○幫助意圖為自己不法之所有，以恐嚇使人將本人之物交付，
處有期徒刑月，如易科罰金，以佰元折算壹日。
    犯罪事實
一、乙○可預見金融機構帳戶係個人理財之重要工具，且關係個
    人財產、信用之表徵，如將個人金融機構帳戶交付他人使用
    ，該蒐集帳戶之人常與財產犯罪有密切相關，且取得他人存
    摺之目的在於收取不法所得或掩飾犯行不易遭人追查，詎因
    缺錢花用，竟不顧他人可能遭受財產上損害之危險，基於幫
    助他人不法取得財產犯罪之不確定故意，於民國94年3月22
    日前某日，在不詳地點，依報紙所刊登收購金融機構帳戶廣
    告之聯絡方式，將其於91年間向址設在台中市○○區○○路
    1 號之中華郵政水湳郵局申請開立之帳號000000000000000
    號帳戶之存摺、金融卡、印章連同密碼，以新臺幣（下同）
    3 千元之代價，交由不詳姓名年籍之成年人使用，而容認他
    人藉其帳戶以遂行財產犯罪。該不詳之成年人取得乙○交付
    之帳戶後，即基於意圖為自己不法所有之犯意，於94年3月
    22 日某時，自行或由與之有犯意聯絡之人撥打電話連絡甲
    ○○，恐嚇稱：因甲○○之姪子郭哲維為朋友擔任保證人，
    致積欠15萬元，若要郭哲維回家，就要匯款3萬元等語，致
    甲○○心生畏懼，恐若不匯款郭哲維即不能安然返回，遂匯
    款3萬元至乙○上揭帳戶內，乙○因而幫助他人犯恐嚇取財
    罪。
二、案經甲○○訴由臺中市警察局第五分局報告臺灣臺中地方法
    院檢察署檢察官偵查起訴。
    理  由
一、上揭犯罪事實，業據被告乙○於本院準備程序及審理時坦承
    不諱，而被害人甲○○受姓名、年籍不詳之成年人撥打電話
    恐嚇，致心生畏懼而匯款至被告所申請之上開帳戶等情，業
    據被害人甲○○於警詢時分別指訴在卷，並有甲○○提出之
    郵政國內匯款執據一份、被告乙○之郵政帳戶交易明細、開
    戶資料影本在卷可稽。次按刑法上之故意，區分為直接故意
    （確定故意）與間接故意（不確定故意），「行為人對於構
    成犯罪之事實，明知並有意使其發生者」為直接故意，「行
    為人對於構成犯罪之事實，預見其發生而其發生並不違背其
    本意者」為間接故意。又金融帳戶為個人理財之工具，申請
    、開立金融帳戶並無任何特殊之限制，一般民眾皆能以少許
    金錢自由申請開戶，並得同時在不同金融機構申請多數存款
    帳戶使用，乃眾所週知之事實，依一般人之社會生活經驗，
    倘係合法使用，本可自行向金融行庫開戶使用，而無向他人
    借用帳戶之必要。而銀行存摺亦事關個人財產權益之保障，
    其專有性甚高，除非本人或與本人具親密關係者，難認有何
    理由可自由流通使用該存摺，一般人均有妥為保管及防止他
    人任意使用之認識，縱特殊情況偶需交付他人使用，亦必深
    入瞭解用途及合理性，始予提供，倘有不明人士刻意徵求他
    人提供帳戶，客觀上可預見其目的，係供為存入某筆資金嗣
    後再行領出，且有意隱瞞該筆資金之存入及提領流程而避免
    行為人身分曝光之用意，一般人本於一般認知能力均易瞭解
    。被告係具有相當智識及社會經驗之人，衡情應可預見出售
    金融機構帳戶予他人使用，可能被利用為與財產有關之犯罪
    工具，乃竟置此於不顧，仍將前開帳戶存摺、提款卡及印章
    交由不詳年籍之人使用，雖於交付之際，尚不知將被利用作
    何犯罪使用，然對帳戶被用以作為不法取得財物之工具，應
    有所預見，而該帳戶果然據以為犯恐嚇取財罪之帳戶，足見
    被告有容任該不詳姓名年籍之成年人利用其帳戶犯恐嚇取財
    罪而不違背其本意之幫助故意自明。本件被告所參與者，係
    恐嚇取財構成要件以外之行為，故應以恐嚇取財之幫助犯論
    之。綜上所述，本件事證明確，被告犯行堪予認定，應予依
    法論科。
二、查，取得被告上開帳戶之不詳姓名年籍之成年人，基於意圖
    為自己不法之所有，撥打電話言詞恐嚇被害人甲○○，致被
    害人心生畏懼，因而匯款入被告之上開帳戶，核其所為，係
    犯刑法第三百四十六條第一項之恐嚇取財罪。而被告提供自
    己之郵局帳戶供他人作為恐嚇取財之用，主觀上係以幫助他
    人犯罪之意思而參與構成要件以外之行為，核其所為，係犯
    刑法第三十條第一項前段、第三百四十六條第一項之幫助共
    同恐嚇取財罪。起訴書雖認被告所為係犯刑法第三十條第一
    項前段、第三百三十九條第一項之幫助詐欺取財罪，然業經
    公訴檢察官於本院審理時當庭更正為幫助恐嚇取財罪，自無
    庸變更起訴法條。被告幫助他人犯恐嚇取財罪，為從犯，應
    依刑法第三十條第二項之規定，減輕其刑。爰審酌被告提供
    人頭帳戶予不詳之人作為恐嚇取財使用，助長犯罪之不良風
    氣，幫助犯罪者隱匿真實身分，增加檢警犯罪偵查之困難性
    ，不肖之徒透過媒體資訊，爭相仿效，藉此手段詐財或恐嚇
    取財，日益猖獗，致使受害民眾不斷增加，危害非輕，若不
    予以適度之刑罰，顯然無法抑制該類型犯罪之發生，惟念及
    被告本身並未實際參與本件恐嚇取財之犯行，責難性較小，
    暨衡酌被告犯罪之動機、目的、手段及其犯罪後坦承犯行，
    犯後態度尚稱良好等一切情狀，量處如主文所示之刑，並諭
    知易科罰金之折算標準，以示懲儆。
據上論斷，應依刑事訴訟法第二百七十三條之一第一項、第二百
九十九條第一項前段，刑法第三十條第一項前段、第二項、第三
百四十六條第一項、第四十一條第一項前段，罰金罰鍰提高標準
條例第一條前段、第二條，判決如主文。
中    華    民    國    95    年    5     月    8     日
                        刑事第五庭  法  官  林慧貞
以上正本證明與原本無異。
如不服本判決，應於收受送達後10日內向本院提出上訴書狀。
                                    書記官  張皇清
中    華    民    國    95    年    5     月    8     日
附錄論罪科刑法條
中華民國刑法第346條 (單純恐嚇罪)：
意圖為自己或第三人不法之所有，以恐嚇使人將本人或第三人之
物交付者，處六月以上五年以下有期徒刑，得併科一千元以下罰
金。
以前項方法得財產上不法之利益，或使第三人得之者，亦同。
前二項之未遂犯罰之。


司法院資訊處製作；財團法人民間司法改革基金會備份。
